臺灣臺中地方法院刑事裁定
111年度毒聲字第727號
聲  請  人  臺灣臺中地方檢察署檢察官
被      告  陳義龍


上列被告因違反毒品危害防制條例案件，經檢察官聲請觀察、勒
戒（111年度聲觀字第634號、111年度毒偵字第1916號），本院
裁定如下：
    主  文
甲○○施用第一級毒品及第二級毒品，應送勒戒處所觀察、勒戒，
其期間不得逾貳月。
    理  由
一、聲請意旨略以：被告甲○○前因施用毒品案件，經本院裁定送
    觀察、勒戒後，因認有繼續施用毒品之傾向，再經裁定令入
    戒治處所施以強制戒治，於民國89年11月30日停止戒治出所
    付保護管束，於90年3月14日保護管束期滿，視為已執行完
    畢。詎被告猶不知戒除毒癮，（一）基於施用第一級毒品之
    犯意，於111年3月23日中午12時許為警採尿時起回溯96小時
    內之某時許，在不詳地點，以不詳方式，施用第一級毒品海
    洛因1次；（二）基於施用第二級毒品之犯意，於111年3月2
    0日或同年月21日之晚上某時許，在臺中市○○區○○路0段0巷0
    0號其住所內，以將第二級毒品甲基安非他命放在玻璃球內
    加熱而吸食煙霧之方式，施用甲基安非他命1次；嗣於111年
    3月23日上午10時45分許，在上開住所內，經警持本院搜索
    票執行搜索，並經其同意採集尿液送驗後，結果呈嗎啡、甲
    基安非他命陽性反應。爰依毒品危害防制條例第20條第3項
    、第1項等規定，聲請裁定將被告送勒戒處所觀察、勒戒。
    　　
二、按犯毒品危害防制條例第10條之罪者，檢察官應聲請法院裁
    定，或少年法院（地方法院少年法庭）應先裁定，令被告或
    少年入勒戒處所觀察、勒戒，其期間不得逾2月；依前項規
    定為觀察、勒戒或強制戒治執行完畢釋放後，3年後再犯第1
    0條之罪者，適用前二項之規定，毒品危害防制條例第20條
    第1項、第3項分別定有明文。又按現行毒品危害防制條例第
    20條第3項所謂「3年後再犯」，只要本次再犯（不論修正施
    行前、後）距最近1次觀察、勒戒或強制戒治執行完畢釋放
    ，已逾3年者，即該當之，不因其間有無犯同條例第10條之
    罪經起訴、判刑或執行而受影響（最高法院刑事大法庭109
    年度台上大字第3826號裁定要旨參照）。
三、詢據被告坦承聲請意旨（二）部分所指之施用第二級毒品犯
    行，然於偵詢時供稱：我沒有施用海洛因，（經檢察事務官
    提示檢驗結果呈嗎啡、甲基安非他命陽性反應之尿液檢驗報
    告後）我於111年3月20日或同年月21日，只有施用安非他命
    ，可能裡面有海洛因成分等語（毒偵卷第106頁）。經查：
(一)被告於111年3月23日中午12時許為警所採集之尿液，經送往
    欣生生物科技股份有限公司以酵素免疫分析法（EIA）為初
    步檢驗，並以氣相層析質譜法（GC-MS）確認檢驗後，結果
    該尿液中甲基安非他命濃度為2636ng/mL、嗎啡濃度為4328n
    g/mL，呈甲基安非他命、嗎啡之陽性反應等情，有臺中市政
    府警察局烏日分局採集尿液鑑定同意書及委託檢驗尿液代號
    與真實姓名對照表、欣生生物科技股份有限公司111年4月11
    日濫用藥物尿液檢驗報告等附卷可稽（毒偵卷第75至79頁）
    ，足認前揭被告就聲請意旨（二）部分所指施用第二級毒品
    犯行之任意性自白與事實相符，堪可採信。
(二)按目前常用檢驗尿液中是否含有毒品反應之方法，有免疫學
    分析法及層析法兩類，尿液初步檢驗係採用免疫學分析法，
    由於該方法對結構類似之成分，亦可能產生反應，故初步檢
    驗呈陽性反應者，需採用另一種不同分析原理之檢驗方法進
    行確認；經衛生福利部認可之檢驗機構係採用氣相層析質譜
    儀分析法（GC/MS），以氣相質譜儀分析法進行確認者，均
    不致產生偽陽性反應；行政院衛生署管制藥品管理局（現已
    合併、改組為行政院衛生福利部食品藥物管理署，下同）曾
    針對全國各衛生局判定為陽性之尿液檢體，抽樣以氣相層析
    質譜儀分析法進行確認，均未發現有偽陽性之誤判情形，業
    經行政院衛生署管制藥品管理局於92年6月20日以管檢字第0
    920004713號函示明確。次按毒品施用後於尿液、血液中可
    檢出之最大時限，與施用劑量、施用頻率、施用方法、施用
    者飲水量多寡、個人體質、代謝情況、檢體收集時間點及所
    用檢測方法之靈敏度等因素有關，因個案而異。依據Clarke
    's Isolation and Identifiction of Drugs之記載，一般
    於尿液中可檢出之最大時限，海洛因為施用後2至4天、甲基
    安非他命為施用後1至5天，此有行政院衛生署管制藥品管理
    局92年7月23日管檢字第0920005609號函釋、97年12月31日
    管檢字第0970013096號函釋可資參照。
(三)基此，本件被告於111年3月23日中午12時許為警所採集之尿
    液，既呈甲基安非他命、嗎啡陽性反應，且係以氣相層析質
    譜法（GC-MS）進行確認檢驗，而排除偽陽性之可能，足見
    被告於該次採尿回溯96小時內之某時許（應扣除被告為警察
    查獲至接受採尿之期間），確有施用海洛因之事實甚明；參
    以，被告於警詢時供稱：我除了施用甲基安非他命外，還有
    施用海洛因，我都是將海洛因摻入香菸內點燃吸食等語（毒
    偵卷第46至47頁），業已坦認其有施用海洛因，堪信被告涉
    有聲請意旨（一）部分所指之施用第一級毒品犯行無訛。
四、又被告前因施用毒品案件，經本院以91年度毒聲字第1517號
    裁定送強制戒治後，於92年8月16日因執行完畢釋放出所，
    刑責部分經本院以91年度易字第1520號判處有期徒刑5月確
    定，以及被告於完成上開強制戒治後，迄本件施用毒品行為
    前，未再因施用毒品案件執行觀察、勒戒或強制戒治完畢等
    情，有臺灣高等法院被告前案紀錄表在卷可參，是被告係於
    上開強制戒治執行完畢釋放後，3年後再犯本件施用第一級
    毒品及施用第二級毒品等犯行乙節，亦足認定。綜此，聲請
    人所為本件聲請，核屬有據，應予准許。
五、依毒品危害防制條例第20條第1項、第3項，裁定如主文。
中　　華　　民　　國　　111 　年　　7 　　月　　14　　日
                  刑事第三庭  法   官 蔡宗儒
以上正本證明與原本無異。
如不服本裁定，應於收受送達後5 日內向本院提出抗告狀。（應
附繕本）
                              書記官  梁文婷
中　　華　　民　　國　　111 　年　　7 　　月　　14　　日